臺灣臺中地方法院刑事判決　　　　　　　　　　　　九十年度交易字第七二四號
　　公　訴　人　臺灣臺中地方法院檢察署檢察官
　　被　　　告　甲○○
右列被告因過失傷害案件經檢察官提起公訴 (九十年度偵字第一六０一二號）本院判
決如左：
    主  文
甲○○因過失傷害人，累犯，處有期徒刑參月，如易科罰金，以參佰元折算壹日。
    事  實
一、甲○○曾於民國（下同）八十八年間因違反著作權法案件，經本院判處有期徒刑
    三月，甫於八十八年九月二十七日易科罰金執行完畢，九十年四月一日中午十二
    時四十五分許，駕駛車牌號碼ＲＦ－九０九七號自用小客車，沿臺中市○○路由
    崇德路往大雅路方向行駛，途經漢口路賴厝國小時，應注意劃有分向限制線、禁
    止超車線之路段，不得迴車，而依當時情形，天候為晴、路面無障礙，視距良好
    之情形下，又無不能注意之情事，竟疏於注意及此，又未注意來往車輛，竟貿然
    迴車，適同一時、地，乙○○騎乘車牌號碼ＤＷＬ－三０五號機車，同方向行駛
    在甲○○駕駛之自小客車後，亦未注意車前狀況，在限速四十公里路段，以四十
    至五十公里之速度行駛，因避煞不及，遂於上開路段，乙○○騎乘之機車撞及甲
    ○○之自小客車，致乙○○人車倒地後，受有頭部外傷併右側硬腦膜出血、右側
    踝骨骨折、臉部撕裂傷及牙齒斷裂等傷害。
二、案經乙○○訴請臺灣臺中地方法院檢察署檢察官偵查起訴。
    理  由
一、訊據被告甲○○對於右揭過失傷害之犯罪事實坦承不諱，核與告訴人乙○○之指
    訴情節相符，並有台中市警察局交通事故調查報告表、現場圖各一份附卷可稽，
    並有場照片三張附卷可稽佐證。而被害人乙○○因本次車禍受有如事實欄所述之
    傷害，亦有財團法人私立中國醫藥學院附設醫院診斷證明書一份附卷可資佐證。
二、查本件車禍經送台灣省台中市區車輛行車事故鑑定委員會鑑定結果，認係被告甲
    ○○駕駛自小客車，違反劃有分向限制線路段不得迴車之規定不當左轉迴車為肇
    事原因，告訴人乙○○無肇事因素，有該委員會九十一年一月三十一日中鑑字第
    九００八七八號函及鑑定意見書一份附卷可稽，上述見解固非無見，惟本院依據
    當事人之供詞及跡證研析：
    (一)甲○○警訊稱略為：「：：我原本行駛外側車道，見後面無來車，即要迴轉往
    崇德路方向，在迴轉至路中央見對面車道有來車，並臨停在劃有雙黃線車道上，
    忽然間，我的車子駕駛座後方車門，被一名男子騎乘車號ＤＷＬ－３０５重機車
    撞上倒地受傷：：」、庭訊稱：「肇事路段我沒有注意到雙黃線，我當時由外車
    道打方向燈左轉要迴車，不知為何告訴人就撞上我的右後車門，當時我有注意到
    後面沒有來車我才迴車」；乙○○警訊稱略為：「：：當時我行駛在外側車道上
    ，適有一部車號ＲＦ－９０９７號自小客車，自我右側之外車道未打左方向燈急
    迴轉，原本該車與我是同方向行駛，該車在我前方距離約有廿公尺左右，我當時
    的車速約四十至五十公里，該車迴轉往崇德路方向，致使我閃避不及撞上該車倒
    地受傷就醫」、庭訊稱：「我們是向方向，被告在我前方約十至廿公尺遠時我有
    看見他，當時我車速約四、五十公里左右，她從我右手邊突然迴轉，並沒有打方
    向燈」。
    (二)依九十度偵字第一六０一二號偵查卷第廿四頁之肇事現場照片，並比對警繪現
    場圖，兩車撞及地點在內側車道，機車行駛外側車道至內側車道車頭撞及小客車
    左後門處，散落物大部分均落近小客車左後門處，且小客車左後門與機車倒地甚
    近，顯見肇事當時小客車係由外側車道迴轉至內側車道時呈臨停狀態，如小客車
    於迴轉行駛中遭機車撞及後必前進一段距離始予停止，且機車亦會遭小客車往前
    帶，則兩車停止位置將與照片所示不同，據此研判：小客車迴轉至內側車道臨停
    ，而行駛其左後方之機車在超速（自稱四十至五十公里，超過交通事故調查報告
    表所列速限四十公里）及未注意車前狀況行駛下撞及。
    基於以上之分析，認本次車禍發生之原因，係被告甲○○駕駛自小客車，行經劃
    有分向限制線及禁止超車線之路段違規迴轉，且未注意左後方來車，為肇事主因
    ，告訴人乙○○駕駛重機車，未注意車前狀況，致撞及迴轉之被告所駕駛之自小
    客車，為肇事次因較為適法。且本件經送台灣省車輛行車事故覆議鑑定委員會覆
    議結果，亦同此認定，有該委員會九十一年五月廿七日府覆議字第九一０六二八
    號函及覆議意見書一份附卷可稽。
三、按在劃有分向限制線、禁止超車線之路段，不得迴車，汽車迴車前，應暫停並顯
    示左轉燈光或手勢，看清無來往車輛，始得迴轉，道路交通安全規則第一百零六
    條第二款、第五款分別定有明文，被告甲○○駕駛汽車，自應注意上述道路交通
    安全規則之規定，且依當時情況，天候為晴、路面無障礙、視距良好之情況下，
    並無不能注意之情事，被告應注意，並能注意而不注意，以致肇事，致被害人乙
    ○○受有事實欄所述之傷害，被告應有過失，且被告之過失行為與被害人之傷害
    間有相當因果關係，雖被害人乙○○對本件車禍之發生亦與有過失，但不能因此
    解免被告刑責，從而本案事證明確，被告犯行堪予認定。
四、核被告甲○○所為，係犯刑法第二百八十四條第一項前段之過失傷害罪。查被告
    曾於八十八年間因違反著作權法，經本院判處有期徒刑三月，於八十八年九月廿
    七日易科罰金執行完畢，有台灣高等法院被告全國前案記錄表一份附卷可稽，其
    於五年之內，再犯有期徒刑以上之本罪，係屬累犯，依刑法第四十七條之規定，
    加重其刑。爰審酌被告之過失程度、被害人與有過失及其所受傷勢、被告之犯後
    態度等一切情狀，量處如主文所示之刑，並諭知易科罰金之折算標準。
據上論斷，應依刑事訴訟法第二百九十九條第一項前段、刑法第二百八十四條第一項
前段、第四十一條第一項前段、第四十七條，罰金罰鍰提高標準條例第一條前段、第
二條，判決如主文。
中    華    民    國      九十一      年      七        月     十一     日
                                  臺灣臺中地方法院交通法庭
                                      法  官  郭  德  進
右正本證明與原本無異。
如不服本判決，應於判決送達後十日內向本院提出上訴狀( 應附繕本 )，上訴於臺灣
高等法院臺中分院。
                                      書記官
中    華    民    國      九十一      年      七        月     十五     日
刑法第二百八十四條第一項：
因過失傷害人者，處六月以下有期徒刑、拘役或五百元以下罰金，致重傷者，處一年
以下有期徒刑、拘役或五百元以下罰金。
                                                                        Ｂ
